臺灣桃園地方法院民事判決
111年度訴字第226號
原      告  邱銀埤  

訴訟代理人  李宏文律師
複  代理人  蔡佩儒律師
被      告  李國豪  
上列當事人間請求損害賠償事件，本院於民國111年3月17日言詞
辯論終結，判決如下：
    主      文
原告之訴及假執行之聲請均駁回。
訴訟費用由原告負擔。
    事實及理由
一、原告主張：被告（綽號阿彬）於民國110年3月4日晚間8時許
    ，在桃園市○○區○○路0段0000號訴外人曹志明所經營之「開
    心檳榔攤」內，與訴外人胡廣福（綽號阿福）、鄭國章（綽
    號小鄭）、黃集文（綽號阿文）及曹志明飲酒，約於同日晚
    間10時許，被害人林偉萍至上址討酒飲用，胡廣福則為林偉
    萍購買保力達藥酒1瓶，並斥責林偉萍，要求林偉萍離去。
    未久，林偉萍於飲酒後呈酩酊大醉之狀態，再度步行返回上
    址吆喝，被告即與林偉萍發生口角，林偉萍於口角後步行往
    桃園市觀音區金橋路方向離去，此時被告因不滿林偉萍吆喝
    之舉而隨手在上址檳榔攤雜物堆撿拾酒瓶追上前去，並與林
    偉萍在距離檳榔攤約50公尺處發生爭執，被告即基於傷害之
    犯意，持酒瓶毆打林偉萍，致林偉萍左手肘內側受有銳傷（
    長8公分、寬2公分、深2.2公分至3公分）。被告毆打林偉萍
    後，再度返回上址檳榔攤繼續飲酒，林偉萍則於步行至桃園
    市○○區○○路○○段000號對面時，因出血性及中毒性休克而倒
    地，經訴外人楊明軒路過發現，經送醫後，於110年3月5日
    凌晨0時6分許死亡。原告為被害人林偉萍之母親，因被告上
    開故意傷害致死侵權行為，受有新臺幣（下同）1,914,730
    元（含殯葬費用135,650元、扶養費979,080元、精神慰撫金
    80萬元）之損害，爰依民法第184 條第1項前段、第192條、
    第194條規定提起本件訴訟等語。並聲明：（一）被告應給
    付原告1,914,730元及自起訴狀繕本送達翌日起至清償日止
    ，按週年利率5%計算之利息。（二）請准供擔保宣告假執行
    。
二、被告則以：伊就原告請求殯葬費、扶養費及精神慰撫金之數
    額均無意見，惟否認刑事起訴書認定伊有傷害林偉萍之事實
    ，伊並未拿酒瓶傷害林偉萍，亦未與其拉扯，不知其手為何
    會受傷，對於林偉萍送醫乙事亦不知情。因伊有將林偉萍從
    地上拉起來，故伊在能力範圍內對其家屬願負賠償責任等語
    置辯。並聲明：原告之訴駁回。
三、本件原告主張被告有於前揭時、地傷害林偉萍致死之行為，
    惟為被告所否認，並以前揭情詞置辯，則本件兩造所爭執之
    處應在於：（一）被告是否有原告所指訴之傷害侵權行為？
    （二）被告之傷害行為與林偉萍之死亡結果有無相當因果關
    係？（三）若有相當因果關係，原告得請求之損害賠償金額
    為何？茲分別論述如下：
（一）被告是否有原告所指訴之傷害侵權行為？
    ⒈按刑事訴訟判決所認定之事實，固非當然有拘束民事訴訟
      判決之效力，但民事法院調查刑事訴訟原有之證據，而斟
      酌其結果以判斷事實之真偽，並於判決內記明其得心證之
      理由，即非法所不許（最高法院49年台上字第929 號判例
      意旨參照），是本院自得調查刑事訴訟中原有之證據，斟
      酌其結果以判斷其事實，合先敘明。
　　⒉經查，被告與林偉萍於前揭時、地因飲酒糾紛發生口角，
      被告有對林偉萍為傷害之行為，林偉萍送醫後不治死亡等
      情，業經臺灣桃園地方檢察署以110 年度偵字第10454、1
      8369號提起公訴，此有本院職權調閱上開起訴書及該等偵
      查相關卷宗、被告前案紀錄表可稽。
　　⒊被告否認原告所主張之傷害犯行，並以其未與林偉萍拉扯
      ，亦未拿酒瓶毆打林偉萍云云置辯，然查，被告於上揭時
      地有與鄭國章、黃集文、曹志明及胡廣福飲酒，林偉萍有
      於上揭時地向胡廣福討酒喝，離去後又再返回討酒喝，旋
      即又步行離去，被告有追上前去等情，業據被告於警詢、
      偵訊中坦承不諱（見影卷一第9至11頁，影卷三第243至24
      4頁）；又黃集文於警詢及偵查訊問時證稱：被告不滿林
      偉萍討酒喝，即在檳榔攤雜物堆隨手撿拾玻璃材質之酒瓶
      欲追上林偉萍，伊有勸阻被告勿衝動，被告未理會，即在
      檳榔攤不遠處與林偉萍發生爭吵，被告持酒瓶與持木棍之
      林偉萍互毆返回檳榔攤後，伊有發現被告額頭上有血跡，
      被告當場表示係因毆打林偉萍所致等語（見影卷一第41至
      42、45至47、49至50頁，影卷三第235至236、297至299頁
      ）；鄭國章於警詢及偵查訊問時證述：被告有持不詳物品
      上前與林偉萍理論，且被告上前理論前，黃集文有勸阻被
      告勿衝動，被告與林偉萍在距離檳榔攤約3個電線杆處有
      互相推擠並打架，被告返回檳榔攤時，臉上有污漬痕跡，
      黃集文有要拿衛生紙給被告擦拭，但被告拒絕而自行以徒
      手擦拭等語（見影卷一第71至72頁，影卷三第229至230、
      299至300頁）；楊明軒於警詢及偵查訊問時證稱：林偉萍
      左手手肘流血，並向伊表示係遭人毆打所致等語（見影卷
      一第97至98頁，影卷三第209至210頁）；參以員警自被告
      之上衣、褲子及鞋子採得林偉萍血跡反應之跡證，該DNA-
      STR之型別與林偉萍相符，有桃園市政府警察局大園分局1
      10年4月20日現場勘察報告、內政部警政署刑事警察局110
      年6月1日刑生字第1100026387號鑑定書在卷可憑（見影卷
      二第117至251頁）。堪認被告確有於前揭時地以酒瓶對林
      偉萍為傷害之行為，致林偉萍左手肘有單一道銳創傷之事
      實，被告前開所辯，要無可採。
（二）被告之傷害行為與林偉萍之死亡結果有無相當因果關係？
　　⒈所謂相當因果關係者，係指依經驗法則，綜合行為當時所
      存在之一切事實，為客觀之事後審查，認為在一般情形下
      ，有此環境、有此行為之同一條件，均可發生同一之結果
      者，則該條件即為發生結果之相當條件，行為與結果即有
      相當之困果關係。反之，若在一般情形上，有此同一條件
      存在，而依客觀之審查，認為不必皆發生此結果者，則該
      條件與結果並不相當，不過為偶然之事實而已，其行為與
      結果間即無相當因果關係，不能僅以行為人就其行為有故
      意過失，即認該行為與損害間有相當因果關係（最高法院
      98年度台上字第673號判決意旨參照）。簡言之，相當因
      果關係乃由「條件關係」及「相當性」所構成，必先肯定
      「條件關係」後，再判斷該條件之「相當性」，始得謂有
      相當因果關係。如侵權之行為與損害之發生間，僅止於「
      條件關係」或「事實上因果關係」，而不具「相當性」者
      ，仍難謂該行為有「責任成立之相當因果關係」（最高法
      院101年度台上字第443號判決意旨參照）。
　  ⒉參諸法務部法醫研究所（110） 醫鑑字第1101100489號解剖報告書暨鑑定報告書「七、死亡經過研判：…㈡根據毒物化學報告，1、酒精：死者血液及尿液檢體檢出酒精各為225mg/dL（即0.225%）、106mg/dL，研判為生前飲用酒精性飲料，達高度酩酊醉意，可為致死因素。…3、鎮靜安眠藥Flurazepam及其代謝物Desalkylflurazepam：死者檢體檢出Flurazepam（鎮靜安眠藥）及其代謝物Desalkylflurazepam，Desalkylflurazepam血液檢體濃度為0.268μg/mL（一般血液治療濃度為0.002-0.012μg/mL；致死濃度為0.5-4.0μg/mL），研判可為致死因素，即與酒精有加成毒性作用。…㈢依解剖及組織病理切片觀察結果發現死者生前遭到單一道銳創傷於左手肘區，雖有出血，但未達直接致死的程度，主要因為酒後之酒精中毒及安眠鎮藥物Flurazepam之協同造成死亡之結果，導致最後因為出血性休克及中毒性休克死亡。㈣由以上死者死亡經過及檢驗判明：死者之死亡機轉為出血性休克及中毒性休克，死者生前遭到單一道銳創傷於左手肘區，雖有出血，但未達直接致死的程度，主要因為酒後之酒精中毒及安眠鎮藥物Flurazepam之協同造成死亡之結果，導致最後因為出血性休克及中毒性休克死亡」（見影卷二第110至111頁）；再徵諸原告於警詢時陳稱：林偉萍平時與伊及伊大兒子三人同住，林偉萍每天都會喝一瓶保力達，有高血壓及精神分裂症，均有在吃藥控制（見影卷一第135至136頁）及原告主張林偉萍與被告衝突前，已因飲酒呈酩酊大醉之情狀等節以觀，可知林偉萍遭被告毆打致左手肘受有銳創傷而出血，依上開法務部法醫研究所鑑定結果之客觀審查結果，未達致死之結果，主要係因酒精及鎮靜安眠藥物雙重影響作用之下，始引發出血性休克及中毒性休克死亡，足徵被告所為傷害行為與林偉萍之死亡結果間並無相當因果關係。
　　⒊原告雖主張依學說上之「蛋殼頭蓋骨理論」，林偉萍縱有
      飲酒及服用鎮靜安眠藥物，然其係因左手肘區遭到被告單
      一道銳創傷之外力介入而造成死亡之結果云云，然適用前
      開理論之前提，應係被害人之特殊體質或舊疾與加害人之
      行為相結合，在一般情形上，有此環境、有此行為之同一
      條件，足以發生同一之結果者，始足認定該行為與結果之
      發生有相當因果關係，而不得以被害人之特殊體質或舊疾
      據為排除侵權責任之理由，就本件情形，被告所為傷害行
      為與林偉萍之死亡結果不具相當因果關係，林偉萍係因酒
      後之酒精中毒及服用大量安眠藥物加成引發出血性休克及
      中毒性休克死亡，已詳前述，自無上開學說見解適用之餘
      地。
（三) 若有相當因果關係，原告得請求之損害賠償金額為何？
      被告之傷害行為與林偉萍之死亡結果不具相當因果關係，
      既經本院認定如上，則原告依民法第184 條第1項前段、
      第192條、第194條規定，主張被告應負侵權行為損害賠償
      責任，即難認為有理由，本院自無庸再逐一審酌原告請求
      被告給付之各項目有無理由之必要，是原告請求被告給付
      殯葬費用135,650元、扶養費979,080元、精神慰撫金80萬
      元等情，均無理由而應予駁回。
四、綜上所陳，原告依民法侵權行為之法律關係，請求被告給付
    1,914,730元，及自起訴狀繕本送達翌日起至清償日止，按
    週年利率5%計算之利息，為無理由，應予駁回。又原告之訴
    既經駁回，其假執行之聲請即失所附麗，應併予駁回。
五、本件為判決之基礎已臻明確，兩造其餘主張、陳述並所提證
    據均與本件之結論無礙，爰不再一一論述，附此敘明。
六、訴訟費用負擔之依據：民事訴訟法第78條。
中　　華　　民　　國　　111 　年　　4 　　月　 26 　　日
                  民事第二庭    法　官　呂如琦
正本係照原本作成。
如對本判決上訴，須於判決送達後 20 日內向本院提出上訴狀。
如委任律師提起上訴者，應一併繳納上訴審裁判費。
中　　華　　民　　國　　111 　年　　4 　　月　　27　　日
　　　　　　　　　　　　　　　　書記官  王志成